最高法院刑事判決　　　　　　　　　　　　　　　八十八年度台上字第三○八七號
　　上　訴　人　甲○○
右上訴人因妨害自由案件，不服台灣高等法院台南分院中華民國八十六年五月二十九
日第二審更審判決（八十六年度重上更(三)字第九十八號，起訴案號：台灣雲林地方法
院檢察署八十一年度偵字第二九三八號），提起上訴，本院判決如左：
    主  文
上訴駁回。
    理  由
按刑事訴訟法第三百七十七條規定：上訴於第三審法院，非以判決違背法令為理由，
不得為之。是提起第三審上訴，應以原判決違背法令為理由，係屬法定要件。且必須
依據卷內資料為具體之指摘，並足據以辨認原判決已具備違背法令之形式，始屬相當
。本件原判決撤銷第一審關於妨害自由部分之判決，改判論處上訴人甲○○私行拘禁
罪刑，已詳其所憑之證據及認定之理由。上訴意旨略謂：(一)被害人陳德香於民國八
十一年一月二十九日在雲林縣警察局西螺分局證稱：「……在八十年十二月中旬，我
和王小紅被上訴人帶回雲林縣，介紹到斗南鎮『皇玉家』ＫＴＶ當領檯，在『皇玉家
』ＫＴＶ工作期間，認識『雲林房屋』員工王錦堂，某日晚上，他帶我到斗南市『七
五六』ＫＴＶ唱歌玩樂，後來帶我到斗南市某旅社過夜……，之後上訴人限制我和王
小紅的行動自由，將我們關在一處不知名地點房間達二天，我趁機偷跑出來打電話給
王錦堂，後來就和王錦堂住在一起，經王錦堂介紹，住在竹山鎮某一不知名的大姐家
中……」，由前述筆錄記載可知陳德香在皇玉家ＫＴＶ後由上訴人帶往西螺鎮○○路
四十五號陳朝本家中住了五天，即自八十一年一月十一日至十五日止。乃原判決竟於
理由內謂「被害人王小紅在警訊時及偵查中多次指稱在西螺鎮○○路四十五號住了十
天左右，被害人陳德香多次指述被拘禁十多天、一、二十天，參以被害人陳德香、王
小紅於八十一年一月二十八日離開上揭處所往前推算，及證人王錦堂證稱於八十一年
一月十八日下午三時許，有人向王某服務之公司要人，始將陳德香送回等情參互以觀
，足見被害人陳德香、王小紅於八十一年一月十八日下午三時以後，即為上訴人強制
帶離斗南鎮皇玉家ＫＴＶ宿舍，並帶往西螺鎮○○路四十五號住宅房間內拘禁，致陳
、王二女失去行動自由甚明。至於被害人陳德香在調查站人員偵訊時筆錄記載『甲○
○限制我和王小紅的行動自由，將我們關在一處不知名地點的房間達二天』，所載之
『二天』顯係被害人先後共被拘禁『一一天』即十一天之筆誤」等情，顯有應於審判
期日調查之證據未予調查及理由不備之違法。(二)證人陳朝本為上訴人之舅父，陳朝本
曾具結證稱王小紅及陳德香在其家中共住了五天。但原判決竟於理由內論述「證人陳
朝本於調查站調查時及原審證稱：當時陳德香、王小紅住伊家共五天，行動自由云云
，惟查其係上訴人之舅父，誼屬至親，其證言自難期實在而無偏頗，且其如據實供述
，亦難免應負共同妨害自由之刑責，其證言顯係迴護上訴人之詞，自不足採」云云，
自有理由矛盾之違誤。(三)上訴人所犯私行拘禁罪及強制罪間，有方法結果之牽連關係
，為裁判上一罪，強制罪部分既經原審更一審判決確定，其既判力應及於全部，自應
就私行拘禁罪部分依刑事訴訟法第三百零二條第一款諭知免訴之判決。乃原判決就私
行拘禁罪部分未諭知免訴之判決，予以論罪科刑，顯有適用法則不當之違法云云。然
查：(一)原審更一審認上訴人所犯私行拘禁罪及強制罪，犯意個別，應分論併罰，分別
諭知罪刑後，上訴人就所犯私行拘禁罪部分提起第三審上訴，本院認上訴人所犯上開
二罪間非無方法結果之牽連關係，私行拘禁罪部分既經發回，則強制罪部分亦應一併
發回，有本院八十四年度台上字第一五九八號刑事判決可稽。是上訴人所犯強制罪部
分並未確定。上訴意旨認強制罪部分已確定，應為免訴判決，顯非依據卷內資料執以
指摘，不得據為第三審上訴之合法理由。(二)其餘上訴意旨所指各節，原判決已於理由
內加以說明，猶置原判決明確論斷之事項於不顧，徒憑自己之說詞，重為事實上之爭
執，任意指摘原判決有應於審判期日調查之證據未予調查、理由不備、理由矛盾、認
定事實不憑證據之違法云云，殊不足據以辨認原判決已具備違背法令之形式。依上所
述，其上訴違背法律上之程式，應予駁回。
據上論結，應依刑事訴訟法第三百九十五條前段，判決如主文。
中      華      民      國    八十八    年      六      月     十一     日
                              最高法院刑事第三庭
                                  審判長法官  陳  錫  奎
                                        法官  洪  清  江
                                        法官  吳  昆  仁
                                        法官  李  伯  道
                                        法官  高  金  枝
      右正本證明與原本無異
                                              書  記  官
中      華      民      國    八十八    年      六      月     十六     日
